【裁判字號】    90,上訴,3385
【裁判日期】    901207
【裁判案由】    偽造有價證券等
【裁判全文】
台灣高等法院刑事判決                            九十年度上訴字第三三八五號
    上  訴  人  臺灣臺北地方法院檢察署檢察官
    被      告  甲○○
    選任辯護人  陳明宗
右上訴人，因被告偽造有價證券等案件，不服臺灣台北地方法院，九十年度訴字第六
八二號，中華民國九十年九月十一日第一審判決（起訴案號：台灣台北地方法院檢察
署九十年偵字第一０六七號），提起上訴，本院判決如左：
    主  文
上訴駁回。
    理  由
一、本件公訴意旨略以：被告甲○○於民國八十九年七月初，在聯合報廣告上發現刊
    有「支票借你用」一則，即以電話聯繫，相約在台北市○○○路與民權東路口與
    一名賣支票之不詳男子見面，該男子出示一張許民輝所遺失之彰化商業銀行中和
    分行第五九二七三號空白支票求售，詎被告明知該支票係來歷不明之贓物，竟意
    圖行使之用與該不詳男子基於共同之犯意，由該男子詢問被告欲將該支票開給何
人？金額多少及發票日期為何等資料，當場冒填受款人為乙○○，金額新台幣（
    下同）二十二萬元及發票日為八十九年十月一日後，以三千元之代價售予被告。
    嗣被告又意圖為自己不法之所有於同年九月初，持向友人乙○○詐借二十二萬元
    ，屆期乙○○持該支票提示，因已掛失止付而遭退票，始知受騙。因認被告涉犯
    刑法第三百四十九條第二項之故買贓物罪、第二百零一條第一項偽造有價證券及
    第三百三十九條第一項之詐欺取財等罪嫌。
二、按犯罪事實應依證據認定之，無證據不得推定其犯罪事實；又不能證明被告犯罪
    者，應諭知無罪之判決，刑事訴訟法第一百五十四條、第三百零一條第一項分別
    定有明文。又認定被告有罪之事實，應憑證據，如未能發現相當之證據，或證據
    不足以證明，自不能以推測或擬制之方法，以為裁判之基礎；且認定事實所憑之
    證據，其為訴訟上之證明，須達於通常一般人均不致有懷疑，而得確信其為事實
    之程度者，始得據為有罪之認定，倘其證明尚未達到此一程度，而有合理之懷疑
    存在時，尚難為有罪之認定基礎；苟積極證據不足以為不利於被告事實之認定，
    即應為有利被告之認定，更不必有何有利之證據，最高法院三十年上字第八一六
    號、四十年台上字第八六號、七十六年台上字第四九八六號判例可參。公訴人認
    被告涉犯前揭罪嫌，要以：證人許明輝、乙○○之證詞，並質疑被告以三千元代
    價買二十二萬元支票，豈有不知情之理，且佐以支票退票理由單、遺失票據申請
    書、掛失止付通知書為論據。訊據被告固不否認於前揭時、地，以三千元向報刊
    賣支票之男子購買系爭支票，再交予乙○○使用，惟堅詞否認有何偽造有價證券
    、故買贓物及詐欺等罪嫌，辯稱：伊係先向友人乙○○借款二十二萬元後，乙○
    ○打電話問伊是否可開張支票為擔保，伊就先打電話要向朋友借票給乙○○，因
    借不到，始尋找報紙「支票借你」廣告，向該名男子購買系爭支票，伊並不知該
    紙支票係許明輝遺失之贓物，亦無欺騙乙○○之意，更無與該名男子共同偽造有
    價證券等語。經查：
  (一)證人乙○○於警訊時陳稱：被告向伊借二十二萬元，伊請被告開張支票，被告於
    八十九年九月初，交付系爭支票等語（詳見偵查卷第六頁反面）；再經原審諭令
    與被告隔離訊問後，證人乙○○於檢察官詰問時證稱：被告於八十九年七、八月
    間，曾提出向伊借錢，但當時伊沒錢，須等賣完車才有錢借被告，伊也委託被告
    幫伊賣車，大約賣了八十幾萬，扣掉貸款，剩下三、四十萬元，被告就借走二十
    二萬元，伊才要求被告要拿票來擔保，過沒多久，被告就拿系爭支票給伊等語（
    詳見原審卷第三十七頁）；並提出上海商業儲蓄銀行託收票據明細表一紙在卷可
    參（見原審卷第四十四頁）。
  (二)證人許明輝於警訊時陳稱：伊未曾至彰化銀行中和分行申請過支票，更不可能去
    掛失支票，伊僅係一名工人，從未使用過支票，故懷疑可能有人拿伊遺失之身分
    證去申請支票等語（詳見偵卷第八頁反面）。於偵訊時改稱：那張是伊丟掉的支
    票，支票是伊老闆整本拿去用，伊從台中回來已人去樓空，而印章是老闆說要辦
    健保用，但不知道他拿去辦支票云云，旋又改稱：伊有去開戶辦支票等語（詳見
    偵卷第二十二頁反面）。於原審先稱：伊有去開戶，名字也是伊簽的，但沒有領
    過支票簿；經辯護人及檢察官交互詰問時則改稱：伊領過第一本支票簿，連同印
    章都放在公司會計那邊，如果公司要買東西，就會開伊的支票，伊並沒有反對公
    司使用支票；又經原審訊問：(1)依票據掛失止付通知書，你只掛失五九二五一至
    五九二七五，二十五張支票，你是否只掛失這二十五張支票？我不知道。(2)八十
    九年四月二十四日、五月八日、五月二十六日、六月十四日，分四次領用各二十
    五張支票，你為何都沒有掛失？我有掛失，我可以提供資料。(3)彰化銀行支票存
    款帳戶資料表顯示，八十九年七月二十一日，又領用二十五張支票使用？我真的
    沒有領等語（詳見原審卷第五十至五十二頁）。另證人許明輝係於八十九年四月
    二十四日，至彰化商業銀行中和分行開設第000000000帳號，並分別於
    八十九年四月二十四日、五月八日、五月二十六日、六月十四日、七月五日，先
    後五次各領用每本二十五張之支票簿使用等情，此有彰化銀行九十年七月三日彰
    中和字第一三八０號函檢附支票存款開戶及支票存款帳戶等資料在卷（見原審卷
    第二十三至二十七頁）。復觀彰化銀行中和分行九十年八月二十八日彰中和字第
    一八一五號函檢附八十九年七月二十一日支票領取證一紙所示許明輝簽名及印文
    ，與其開戶申請書之簽名及事後變更印鑑之印文完全相同（見原審卷第二十四頁
    、二十五頁、六十一頁、六十二頁）。
  (三)被告於原審提出二份報紙，其中聯合報有八則、中國時報有十二則「支票借你」
    廣告，此業經本院勘驗屬實（詳見原審卷第六十五頁），並有該二份報紙在卷（
    見原審卷第六十八至七十四頁）。
  (四)綜上：依被告右揭所辯其係先向友人乙○○借款二十二萬元後，乙○○才打電話
    要求其交付支票為擔保；及證人乙○○右開證稱被告借走二十二萬元後，其才要
    求被告要拿票來擔保等語，可見被告向證人乙○○借錢時，並未先交付支票以取
    信證人乙○○，且未約定被告須提供支票作擔保以為借款之條件。準此，足徵被
    告為本件借款時並未施用詐術。再觀被告提出之右開報紙廣告，可見被告辯稱其
    係看報紙買支票等語，堪信為真。又報紙所刊載販售支票廣告，無非係趁人急須
    票據使用再從中收取費用牟利之地下行業，而見報購買支票使用者，未必明知其
    所購買之支票係屬來路不明之贓物，亦未必知悉出售支票者係假冒他人名義簽發
    支票。蓋出售支票者係以自己名義或借用他人名義請領支票以銷售牟利，並非不
    可能。另觀證人許明輝既親自開戶並領用支票簿，卻對支票簿簽發及領用情形均
    推諉不知，事後卻唯獨將其中一本支票簿以遺失為由辦理掛失止付，是證人許明
    輝證詞非但前後矛盾，且與常情不合，則其陳稱遺失本案系爭支票，顯非實情。
    至被告雖將系爭支票交付乙○○提示時遭退票，惟本件既乏證據證明被告有何偽
    造支票行為，自與偽造有價證券後再用以新債清償，而另涉詐欺罪嫌之情節不同
    。此外，復查無其他具體事證足資證明被告涉有起訴意旨所指之偽造有價證券等
    犯行，是被告被訴之犯罪事實，要屬不能證明。
三、原審經詳查，以不能證明被告犯罪而諭知被告無罪，核無不當。檢察官上訴，仍
    執陳詞指摘原判決不當，核無理由，應予駁回。
據上論結，應依刑事訴訟法第三百六十八條，判決如主文。
本案經檢察官張啟彬到庭執行職務。
中      華      民      國      九十      年    十二      月    七      日
                              臺灣高等法院刑事第二十四庭
                                  審判長法  官  陳  貽  男
                                        法  官  李  世  貴
                                        法  官  陳  憲  裕
右正本證明與原本無異。
檢察官如不服本判決應於收受送達後十日內向本院提出上訴書狀，其未敘述上訴之理
由者並得於提起上訴後十日內向本院補提理由書（均須按他造當事人之人數附繕本）
。
                                        書記官  劉  育  妃
中    華    民    國      九十    年      十二      月       十一      日


司法院資訊處製作；財團法人民間司法改革基金會備份。
